【裁判字號】    99,易,1781
【裁判日期】    991208
【裁判案由】    詐欺
【裁判全文】
臺灣高雄地方法院刑事判決              99年度易字第1781號
公  訴  人  臺灣高雄地方法院檢察署檢察官
被      告  李柏臻
上列被告因詐欺案件，經檢察官提起公訴（99年度偵字第10741
、11496 、11497 號) ，本院判決如下：
    主  文
李柏臻幫助犯詐欺取財罪，處拘役伍拾玖日，如易科罰金，以新
臺幣壹仟元折算壹日。
    事  實
一、李柏臻明知國內社會上層出不窮之詐騙集團或不法份子為掩
    飾其不法行徑，隱匿其不法所得，逃避追查，常搜購併使用
    他人帳戶進行存提款與轉帳等行為，在客觀上可以預見一般
    取得他人帳戶使用之行徑，常與行財產犯罪所需有密切關聯
    ，竟以縱有人持其存款帳戶作為詐騙之犯罪工具，亦不違其
    本意之幫助詐欺取財之犯意，於民國99年1 月17日某時，在
    高雄市大順陸橋即建國路與大順路之交叉路口附近之麥當勞
    前，將其在高雄市○○○路20號所申辦之合作金庫商業銀行
    大順分行（下稱合庫銀行大順分行）帳號0000000000000 號
    帳戶之存摺、提款卡及密碼，交付真實姓名年籍不詳約40-5
    0 歲之成年男子，而容認他人使用上開帳戶，以行不法之事
    。嗣該詐騙集團成員取得上開帳戶後，即共同基於意圖為自
    己不法所有而詐欺取財之犯意聯絡，分別為下列行為：
  (一)自稱為PCHOME網站之賣家，以行動電話號碼0000000000號撥
    打予陳易明，向其佯稱網路購物當日匯款，物品即寄送乙情
    ，致陳易明不疑有他，陷於錯誤，於99年1 月18日11 時24
    分許，在臺北市○○區○○路三段111 號某醫院內之中國信
    託商業銀行ATM 自動櫃員機前，轉帳新臺幣（下同）1,800
    元，至上開李柏臻所有之帳戶內，隨遭提領。
  (二)自稱為露天拍賣網站之賣家，以電話號碼0000000000號撥打
    予蔡淑惠，向其佯稱競標德力3C無敵CD-318電腦辭典成功並
    寄發下標通知，且寄發匯款帳號簡訊等乙節，使蔡淑惠不疑
    有他，陷於錯誤，於98年1 月18日12時許，以網路銀行ATM
    自動櫃員機匯款之方式，轉帳2,200 元，至上開李柏臻所有
    之帳戶內。
  (三)在露天拍賣網站上，刊登販賣華碩電腦1 台之訊息，並留有
    行動電話號碼0000000000號作為聯絡之用，適有上網瀏覽之
    劉於琮不疑有他，陷於錯誤，競標得標，於99年1 月19日10
    時許，在苗栗市○○路967 號前之南苗郵局，匯款6,000 元
    ，至上開李柏臻所有之帳戶內。
  (四)在露天拍賣網站上，刊登販賣尿布之訊息，並留有行動電話
    號碼0000000000號作為聯絡之用，適有上網瀏覽之許治平不
    疑有他，陷於錯誤，競標得標，於99年1 月18日11時5 分許
    ，在桃園縣中壢市中壢工業區○○路24號之合作金庫銀行AT
    M 自動櫃員機前，轉帳3,200 元，至上開李柏臻所有之帳戶
    內，旋遭提領。
  (五)在露天拍賣網站上，刊登販賣墊暖爐之訊息，並留有行動電
    話號碼0000000000號作為聯絡之用，適有上網瀏覽之吳昱璉
    不疑有他，陷於錯誤，競標得標，於99 年1月18日11時30分
    許，在高雄市○○區○○路675 號之合作金庫銀行，匯款1,
    640 元，至上開李柏臻所有之帳戶內，旋遭提領。嗣經陳易
    明、蔡淑惠、劉於琮、許治平、吳昱璉等5 人發覺事有蹊蹺
    ，始知受騙。
二、案經陳易明訴由臺北市政府警察局文山第二分局移送、蔡淑
    惠訴由花蓮縣警察局移送臺灣花蓮地方法院檢察署呈請臺灣
    高等法院檢察署檢察長令轉高雄地方法院檢察署檢察官偵查
    起訴。
    理  由
一、證據能力部分：
    按「被告以外之人於審判外之陳述，雖不符前四條之規定，
    而經當事人於審判程序同意作為證據，法院審酌該言詞陳述
    或書面陳述作成時之情況，認為適當者，亦得為證據。當事
    人、代理人或辯護人於法院調查證據時，知有第159 條第1
    項不得為證據之情形，而未於言詞辯論終結前聲明異議者，
    視為有前項之同意」，刑事訴訟法第159 條之5 定有明文。
    又當事人、代理人或辯護人於調查證據時，知有本法第159
    條之5 第1 項不得為證據之情形，卻表示「對於證據調查無
    異議」、「沒有意見」等意思，而未於言詞辯論終結前聲明
    異議者，應視為已有將該等傳聞證據採為證據之同意（參見
    該條之立法理由）。本件檢察官及被告於本院準備程序，就
    本判決所引用各項證據（含傳聞證據、非傳聞證據及符合法
    定傳聞法則例外之證據）之證據能力，均表示無意見，且於
    本院言詞辯論終結前，檢察官及被告對於卷附具有傳聞證據
    性質之證據，既均已知其情，均未聲明異議，本院認該具有
    傳聞證據性質之證據，並無任何違法取證之不適當情形，以
    之作為證據使用係屬適當，自得採為認定被告犯罪事實之證
    據。
二、訊據被告李柏臻對於上揭犯罪事實於本院審理時坦承不諱，
    核與被害人陳易明、蔡淑惠、劉於琮、許治平、吳昱璉於警
    詢中證述之情節相符，並有合作金庫商業銀行大順分行99年
    2 月10日合金順存字第0990000407號函附之李柏臻基本資料
    及交易明細表、陳易明之中國信託交易明細表暨存摺交易明
    細影本、蔡淑惠華南銀行存摺交易明細表影本、露天拍賣網
    站列印資料、劉于琮之郵政跨行匯款申請書、許治平之合作
    金庫自動櫃員機交易明細表、吳昱璉之合作金庫銀行存款憑
    條、臺北市政府警察局文山第二分局興隆派出所受理刑事案
    件報案三聯單、花蓮縣警察局花蓮分局中華派出所、苗栗警
    察局苗栗分局南苗派出所、桃園縣政府警察局中壢分局興國
    派出所、高雄市政府警察局三民第二分局民族路派出之所受
    理各類案件紀錄表、受理刑事案件報案三聯單、受理詐騙帳
    戶通報警示簡便格式表等資料在卷可稽，堪信被告之自白與
    事實相符，本案事證明確，被告犯行洵堪認定，應予依法論
    科。
三、核被告李柏臻所為，係犯刑法第30條第1 項、第339 條第1
    項詐欺取財罪之幫助犯。被告提供上揭合作金庫帳戶存摺、
    提款卡及密碼之行為，致詐騙集團成員，同時侵害陳易明、
    蔡淑惠、劉於琮、許治平、吳昱璉等5 人之法益，係一行為
    同時觸犯數個相同罪名，為同質想像競合犯，應依刑法第55
    條規定論以1 個幫助詐欺取財罪。又被告實施詐欺構成要件
    以外之行為，係幫助犯，爰依刑法第30條第2 項規定，按正
    犯之刑減輕之。爰審酌被告將存摺、提款卡、密碼等交予不
    法人士詐欺牟利，非但增加被害人尋求救濟之困難，亦使不
    法人士得以順利進行詐欺犯行，所為非是，惟念各被害人受
    詐騙之金額均為數千元，5 位被害人被詐騙之金額合計約1
    萬餘元之受損害程度，且被告並未因幫助行為獲得利益，被
    告現亦有正當工作，犯罪後復坦承犯行已有悔意等一切情狀
    ，量處如主文所示之刑並諭知易科罰金之折算標準，以資懲
    儆。
四、據上論斷，應依刑事訴訟法第299 條第1 項前段，刑法第33
    9 條第1 項、第30條第1 項前段、第2 項、第55條、第41條
    第1 項前段，刑法施行法第1 條之1 ，判決如主文。
中    華    民    國    99    年    12    月    8     日
                  刑事第十九庭  審判長法  官  陳志銘
                                      法  官  陳松檀
                                      法  官  黃宣撫
以上正本證明與原本無異。
如不服本判決應於收受本判決後10日內向本院提出上訴書狀，並
應敘述具體理由，如未敘述上訴理由者，應於上訴期間屆滿後20
日內補提理由書狀於本院（均須按他造當事人之人數附繕本）「
切勿逕送上級法院」。
中    華    民    國    99    年    12    月    9     日
                                      書記官  葉正昭
附錄法條：
中華民國刑法第339條
意圖為自己或第三人不法之所有，以詐術使人將本人或第三人之
物交付者，處5 年以下有期徒刑、拘役或科或併科1 千元以下罰
金。
以前項方法得財產上不法之利益或使第三人得之者，亦同。
前二項之未遂犯罰之。

司法院資訊處製作；財團法人民間司法改革基金會備份。
